【裁判字號】    95,交聲,241
【裁判日期】    950508
【裁判案由】    違反道路交通管理處罰條例聲明異議
【裁判全文】
臺灣臺北地方法院交通事件裁定         95年度交聲字第241號
原處分機關  交通部公路總局臺北區監理所板橋監理站
異  議  人
即受處分人  乙○○
上列異議人即受處分人因違反道路交通管理處罰條例案件，對於
交通部公路總局臺北區監理所板橋監理站於中華民國九十五年二
月七日所為之處分（原處分案號：板監裁字裁四一─ＡＥＵ○○
六四一六號），聲明異議，本院裁定如下：
    主  文
異議駁回。
    理  由
一、按道路交通管理處罰條例所稱之汽車，依該條例第三條第八
    款規定，包括機器腳踏車在內，而汽車駕駛人，行經有燈光
    號誌管制之交岔路口闖紅燈者，處新臺幣（下同）一千八百
    元以上五千四百元以下罰鍰，道路交通管理處罰條例第五十
    三條定有明文。復按汽車駕駛人，違反上開規定者，應記違
    規點數三點，同法第六十三條第一項第三款亦有規定。又行
    為人如係騎乘機車闖紅燈行駛，嗣為警逕行舉發，而在舉發
    違反道路交通管理事件通知單上所載之應到案日期前聽候裁
    決，經主管機關調查後仍認定其有上開違規行為者，依違反
    道路交通管理事件統一裁罰基準及處理細則第四十四條第一
    項及違反道路交通管理事件統一裁罰基準表之規定，需對該
    行為人處以一千八百元之罰鍰，並記違規點數三點。
二、本件異議人即受處分人乙○○於民國九十五年一月十五日十
    八時十八分許，騎乘車牌號碼ＭＥＹ─九一五號重型機車，
    行經臺北市○○○路與民權東路交岔路口時，闖越紅燈右轉
    民權東路行駛，故為臺北市政府警察局松山分局民有派出所
    警員甲○○攔停舉發，以受處分人有道路交通管理處罰條例
    第五十三條規定之行為掣發臺北市政府警察局北市警交字第
    ＡＥＵ○○六四一六號舉發違反道路交通管理事件通知單（
    下簡稱舉發通知單）予以舉發，嗣受處分人於舉發通知單上
    所載之應到案期限內之九十五年二月三日（本件應到案日期
    雖為九十五年一月三十日，惟九十一年一月三十日係值農曆
    春節，農曆春節假期至九十五年二月二日止，故受處分人於
    九十五年二月三日申訴，仍未逾應到案期限），向原處分機
    關交通部公路總局臺北區監理所申訴，原處分機關仍認受處
    分人有上開違規行為，乃依道路交通管理處罰條例第五十三
    條、第六十三條第一項第三款規定，於九十五年二月七日以
    板監裁字裁四一─ＡＥＵ○○六四一六號違反道路交通管理
    事件裁決書裁處受處分人罰鍰一千八百元，並記違規點數三
    點。
三、受處分人聲明異議意旨略以：其係在交通號誌顯示綠燈時，
    始由復興北路右轉民權東路，當時證人即舉發員警甲○○所
    站立之地點，不足以明確判斷車輛行駛狀況及燈號之變換，
    其當時騎乘機車之進度緩慢，於見到綠燈時已過停止白線，
    慢速駛入右轉車道後燈號方變換至黃燈，並非闖紅燈行駛，
    警員之認定實有違誤，原處分應予撤銷云云。
四、經查：
（一）受處分人騎乘車牌號碼ＭＥＹ─九一五號重型機車，於前
      述時地自復興北路南往北方向闖越紅燈往民權東路右轉行
      駛，而為當時正在臺北市○○○路○段一○六巷口執行路
      路檢之證人即臺北市政府警察局松山分局民有派出所警員
      甲○○當場攔停舉發等情，業據證人甲○○於本院九十五
      年三月三十一日調查時證述明確。按交通警員製單舉發違
      反道路交通管理處罰條例所列之違規事實，本質上為行政
      處分，係公務員基於職務上權力，依法就特定之具體事件
      所為具公法上效果之單方行政行為，基於公務員為公法上
      行為具有公信力之原則，該行政處分當可被推定為真正，
      其據以依法處分之事實認定亦為正確無誤，況本件執勤警
      員與受處分人素不相識，應無捏造事實違法取締之必要，
      而本院亦查無證據足資證明執勤警員有何捏造事實違法取
      締之情事存在，則執勤警員本其維護交通秩序、安全職責
      所為之舉發，自應受到合法、正確之推定，不容受處分人
      任意否認。
（二）受處分人雖辯稱證人所站立之地點並無法清楚看見號誌狀
      況，而當時其右轉時確實是綠燈，右轉過後即轉變為黃燈
      ，故其並未闖紅燈行駛云云。然受處分人右轉之時，證人
      看見復興北路南向北路口號誌係直行、右轉紅燈，而左轉
      箭頭綠燈，證人已看見復興北路左轉民權東路之車輛已左
      轉經過四、五秒，故可肯定受處分人是紅燈右轉等情，業
      據證人證述明確，並據證人當庭提出受處分人違規地點之
      現場照片為證。則以受處分人右轉當時，由復興北路左轉
      民權東路之車輛已開始左轉經過四、五秒鐘觀之，可推認
      受處分人右轉當時之號誌狀況，絕非如其所述係直行、右
      轉綠燈，惟於右轉後隨即轉變為黃燈，自屬當然，受處分
      人前開所辯，實無足取。
五、綜上，受處分人確有騎乘前揭機車行經有燈光號誌管制之交
    岔路口闖紅燈之情形，堪以認定。原處分機關依道路交通管
    理處罰條例第五十三條規定，裁處受處分人罰鍰一千八百元
    ，並依同法第六十三條第一項第三款併記違規點數三點，核
    無違誤，受處分人對上開處分異議，自無理由，應予駁回。
六、據上論斷，應依道路交通案件處理辦法第十九條，裁定如主
    文。
中    華    民    國    95    年     5    月     8    日
                        臺灣臺北地方法院交通法庭
                            法  官 劉素如
以上正本證明與原本無異。
如不服本裁定，應於裁定送達後5日內向本院提出抗告狀。
                            書記官 洪嘉祥
中    華    民    國    95    年     5    月    10    日


司法院資訊處製作；財團法人民間司法改革基金會備份。
